臺灣嘉義地方法院刑事判決　　　　　　　　　　　　　九十三年度簡上字第五七號
　　上　訴　人　乙○○
　　即　被　告
　　選任辯護人　陳適庸律師
　　上　訴　人　丙○○
　　即　被　告
　　　　　　　　丁○○
右列上訴人因傷害等案件，不服本院簡易庭九十三年度簡字第一四○號中華民國九十
三年二月九日第一審判決（臺灣嘉義地方法院檢察署檢察官聲請簡易判決處刑案號：
九十二年度偵字第七七六八號），提起上訴，及移
九十三年度偵字第一三八五號），本院管轄之合議庭判決如左：
    主  文
原判決關於乙○○、丙○○、丁○○毀損部分撤銷。
乙○○、丙○○、丁○○被訴毀損部分均無罪。
其他上訴駁回。
乙○○、丙○○、丁○○均緩刑貳年。
    事  實
一、乙○○因不滿先寧冷凍股份有限公司管理部經理甲○○，將其所送交之海產安排
    冷凍代工順序在後，導致品質受損，與丙○○、丁○○基於傷害之犯意聯絡，丁○○並攜帶球棒一支，三人於民國九十二年十月七日上午九時許，前往位在嘉義
    縣布袋鎮○○里○○路十二號之該公司辦公室尋釁，乙○○、丁○○二人抓住甲○○拉扯而徒手（衝突中，乙○○並將甲○○所著襯衫撕破，但不另構成毀損罪
    ）、丙○○則持球棒自背後予以共同毆打，致甲○○受有右後肩瘀血腫痛（七×
    六公分）、後頸部腫痛（六×五公分）、左後肩腫痛（四×五公分）及下背部腫
    痛（七×六公分）之傷害。
二、案經甲○○訴由嘉義縣警察局布袋分局報告臺灣嘉義地方法院檢察署檢察官偵查
    聲請簡易判決處刑，及自行訴請該署檢察官偵查就同一案件移送併辦。
    理  由
壹、有罪部分（被訴傷害部分）
一、訊據被告乙○○、丙○○、丁○○大致坦承於前揭時地，因理論海產代工品質受
    損之問題，與告訴人甲○○發生肢體拉扯，被告丙○○並持球棒毆擊告訴人一下
  之事實，惟併辯護意旨略辯稱：告訴人誇大其所受之傷害等語。經查，訊據被告
    乙○○及告訴人一致之供述，本件糾紛乃出於被告乙○○認其送交之海產遭告訴
    人遲延處理而受有損失之緣由，被告乙○○既特鳩集被告丙○○、丁○○同往，
    其中被告丙○○甚而攜帶球棒一支，如此態勢，顯無以推徵被告三人主觀上祇為
    單純之言詞理論，復參諸目擊證人邱李桂香、韓宜君、溫美惠等人之證詞，被告
    三人甫進辦公室即與告訴人及告訴人之妻曾宜筠發生口角，進而拉扯引爆毆打衝
    突，益見本件乃被告三人事先謀議共同傷害而為。而告訴人受有前揭傷害，復有
    告訴人於案發初時，提出蔡秀逸外婦產科診所出具之驗傷診斷書一紙為證，核與
    卷附案發當日經警拍攝告訴人上身正背面所示之情形大體相符，堪信屬實。至於
    告訴人事後另行提出新生醫院診斷證明書，告訴被告三人因本件毆打，造成其受
    有頭部外傷、頭枕部挫傷血腫（暈眩、嘔吐）併腦震盪、右肩挫傷瘀血、腰部挫
    傷瘀血與行動障礙之重傷害，並於案發翌日起住院七日云云，查該診斷證明書關
    於頭部外傷、頭枕部挫傷血腫（暈眩、嘔吐）併腦震盪與行動障礙等較重之傷勢
    部分，與上開案發當日所攝告訴人照片所示，其身上並無如此嚴重傷勢之情不符
    ，難信屬實，被告三人謂告訴人誇大傷勢之辯解，尚堪採信。本件事證明確，被
    告三人犯行均堪認定，應予依法論科。
二、核被告乙○○、丙○○、丁○○所為，均係犯刑法第二百七十七條第一項之普通
    傷害罪。被告三人就本件犯行，有犯意聯絡及行為分擔，均為共同正犯。又被告
    丙○○所有執以毆打告訴人之球棒一支下落不明，據被告丙○○供述在卷，考量
    該球棒乃偶然充為行兇工具，且其本身之性質暨用途本屬正當，爰不為沒收之諭
    知。原審依刑事訴訟法第四百四十九條第一項（贅引前段）、第四百五十四條第
    二項，刑法第二十八條、第二百七十七條第一項、第四十一條第一項，罰金罰鍰
    提高標準條例第一條前段、第二條，對被告三人逕以簡易判決各處有期徒刑三月
    ，如易科罰金，均以三百元折算一日，核其認事用法及量刑均屬妥適，被告三人
    上訴之初俱否認犯行，指摘原審判決違誤，均無理由，應予駁回。
三、末查，被告乙○○、丙○○前未曾受有期徒刑以上刑之宣告；被告丁○○前曾因
    違反麻醉藥品管理條例案件受有期徒刑以上刑之宣告，於八十三年間易科罰金執
    行完畢後，五年內未曾受有期徒刑以上刑之宣告，俱有臺灣嘉義地方法院檢察署
    刑案資料查註紀錄表及臺灣高等法院被告全國前案紀錄表足佐，渠等因一時失慮
    致罹刑章，現已與告訴人達成和解，賠償告訴人之損害，經此教訓，當知謹慎，
    信無再犯之虞，本院認渠等所受有期徒刑之宣告，皆以暫不執行為適當，均併宣
    告緩刑二年，以啟自新。
貳、無罪部分（被訴毀損部分）
一、聲請簡易判決處刑意旨略以：被告乙○○、丙○○、丁○○於三人基於毀損之犯
    意聯絡，於前揭時地，在進入先寧冷凍股份有限公司辦公室毆打甲○○之前，先
    持球棒毀損甲○○停放在該公司辦公室外之車號ＬＹＡ—二一二號重型機車，致
    生損害於甲○○，因認渠等均涉有刑法第三百五十四條之毀損器物罪嫌。
二、按犯罪事實應依證據認定之，無證據不得認定犯罪事實；不能證明被告犯罪者，
    應諭知無罪之判決，刑事訴訟法第一百五十四條第二項、第三百零一條第一項分
    別定有明文。又告訴人之告訴，係以使被告受刑事訴追為目的，是其陳述是否與
    事實相符，仍應調查其他事實以資審認，始得為不利被告之認定；認定犯罪事實
    所憑之證據，其為訴訟上之證明，須於通常一般之人均不致有所懷疑，而得確信
    其為真實之程度者，始得據為有罪之認定；認定不利於被告之事實，須依積極證
    據，苟積極證據不足為不利於被告事實之認定時，即應為有利於被告之認定，更
    不必若何有利之證據，最高法院著有五十二年台上字第一三○○號、七十六年度
    台上字第四九八六號及三十年上字第八一六號等判例可資參照。
三、本件檢察官認被告乙○○、丙○○、丁○○涉有前揭犯嫌，無非係據告訴人甲○○之指訴，輔以證人邱李桂香、韓宜君及溫美惠三人關於：可確定被告三人於進
    入辦公室前先破壞告訴人機車之證詞，以及該機車之維修單與現況照片二張等資
    料為論據。訊據被告乙○○、丙○○、丁○○則均堅決否認犯行，併辯護意旨辯
    稱：依告訴人與證人邱李桂香、韓宜君及溫美惠等人之供述，可知渠等均未目擊
    本件機車被毀損之過程，且依告訴人與證人所言，機車被球棒敲擊得滿地碎片，
    然並無所指之碎片或有照片可佐，復與機車受損後之照片顯示僅見儀錶透明壓克
    力板缺損之情歧異，另就告訴人所提之維修單修理部分，與機車後視鏡滿佈灰塵
    之照片參照以觀，亦足見該機車早已無法或久未騎用，故告訴人謂伊等毀損其機
    車，顯係擴大事端而為不實指訴等語。
四、經查：
 (一) 告訴人歷來指訴被告乙○○、丙○○、丁○○三人毀損其機車之內容略為：「
    .... 拉住身體毆打，我均無反抗。之後發現我所有之重機車ＬＹＡ─二一二也
    被毀損。是在打我之前破壞。」、「（被告如何毀損？）被告進入辦公室前，我
    有聽到一聲巨響及一些聲響，後來發現我所有之機車損壞。﹝庭呈維修單﹞」、
    「（故實未目擊被告毀損？）是。」、「我聽到一部小汽車緊急煞車的聲音，然
    後一聲巨響，被告乙○○先進入辦公室....。」、「（你指認何人打你機車？）
    被告丙○○，他拿棒球鋁棒打我車子，我從辦公室的門看到他打機車。」、「（
    發現機車何處毀損？）我去就醫不清楚，是我太太和同事事後才發現機車有毀損
    的現象。」、「之後我就看到有一部自小客車，也有聽到緊急煞車的聲音，在門
    口停下來，然後乙○○、丙○○、丁○○就一起下來，乙○○喊著出來出來，當
    時丙○○拿了棒球鋁棒，其他二人徒手，還沒有進到辦公室之前，有聽到『碰』
    一聲，類似玻璃碎片的聲音。窗戶是可以看到三人下車，但是有一面牆擋著，所
    以沒有辦法從他們下車到辦公室都全程看到。之後他們進到辦公室....。」等語
    （俱見警卷第九頁背面，九十二年度偵字第七七六八號卷第二二頁，原審卷第二
    八、三二、三五頁，二審卷第四二頁）。細繹告訴人雖一度指稱「被告丙○○，
    他拿棒球鋁棒打我車子，我從辦公室的門看到他打機車」云云，惟在此之前、後
    ，詎復迭次供陳其未親眼目睹何人砸損其機車暨過程如上。告訴人就是否親眼目
    擊被告三人或被告丙○○砸損其機車一節，前後供述齬齟，已難以採信。況且，
    告訴人上開指訴中，甚至有機車毀損竟係聽聞他人轉述而來者，而其所據以聽聞
    之同事（詳下述），卻亦俱未親眼目擊機車受損過程，在在足見告訴人指訴之證
    明力明顯薄弱。
 (二) 九十二年十二月五日檢察事務官傳訊證人韓宜君、邱李桂香、溫美惠調查，於未
    經隔離訊問之情況下，證人韓宜君證稱：「聽到有汽車的煞車聲，接著就聽到有
    打擊的聲音，之後乙○○就衝進辦公室....。」等語，證人邱美惠、邱李桂香則
    稱：當日情形與證人韓宜君所述者同，沒有補充等語（見九十二年度發查字第一
    二九五號卷第二九頁）；同年十二月十五日檢察官再次傳訊上開三名證人調查，
    同樣於未經隔離訊問之情況下，以均問均答之方式，該三名證人一致證稱「（有
    看到他們三人毀損甲○○之機車？）沒有。」、「（甲○○之機車後來有損壞？
    ）是。」、「（可以確定是他們三人做的？）可以。他們進辦公室以前，我們有
    聽到鋁棒敲擊機車之聲音，聲響停止後，他們便衝進辦公室，事發之後我們走出
    辦公室就發現機車旁滿地碎片。」（見九十二年度偵字第七七六八號卷第二四頁
    ）。茲先僅就上開證詞之內容以觀，證人韓宜君、邱李桂香、溫美惠三人與告訴
    人同俱未親眼目睹被告乙○○、丙○○、丁○○毀損機車，所謂可以確定被告三
    人毀損機車，乃由於「被告三人進辦公室以前，我們有聽到鋁棒敲擊機車之聲音
    ，聲響停止後，他們便衝進辦公室，事發之後我們走出辦公室就發現機車旁滿地
    碎片。」等情事之推測，該等證言不足以直接證明被告三人毀損告訴人機車，殆
    無疑義。再者，按刑事訴訟法第一百八十四條第一項規定「證人有數人者，應分
    別訊問之；其未經訊問者，非經許可，不得在場。」，其目的在於使證言臻於正
    確，不至附和雷同。本件檢察官以上開證人為證明被告三人毀損犯行之證據方法
    ，惟調查過程與法定程序不盡相符，容具瑕疵，所得證據資料之證明力，用於間
    接事實本身之證明，自亦嫌薄弱。
 (三) 就書證而言，告訴人所提本件機車維修單，其上列載修理之部位詳為：前叉、車
    首前蓋、馬達後蓋、前面板、內箱、右前側條、前柄、面板三角架、右後側條、
    右邊面板條等，經再與該機車外觀照片參照以觀，除祇見該機車儀錶透明壓克力
    面板左側缺損大半、儀錶前緣車頭蓋板脫勾突出等兩處，疑似遭外力撞擊因以致
    此，而與維修單關於車首前蓋及前面板等部位受損，若合符節外，參酌該機車僅
    賸左側後視鏡一支，除鏡面遍佈灰塵外，其支架暨底部螺絲亦鏽跡斑斑之情，顯
    可疑其久未經騎用。是告訴人所提之上開維修單其餘關於前叉、馬達後蓋、內箱
    、右前側條、前柄、面板三角架、右後側條、右邊面板條等受損需修復部位，應
    與本件毀損犯行無關。其次，細究告訴人聽聞暨證人韓宜君、邱李桂香、溫美惠
    所言，本件被告三人行兇後，發現「機車旁滿地碎片」一節，不唯未有任何所謂
    之「碎片」可佐。退而言之，縱有所謂之「碎片」，然比對上開機車受損部位，
    其經球棒打擊而可能產生碎片者，排除儀錶前緣車頭蓋板脫勾突出之受損部分，
    所賸者，僅儀錶透明壓克力面板左側缺損之部位，然諒亦無產生大量破裂碎片滿
    佈機車旁地面之可能。此外，觀諸該機車外身易碎之壓克力後燈組、塑膠外板或
    後視鏡面等部位，概完好無缺，亦要與遭人基於洩忿之心理而持球棒痛砸，其所
    朝攻擊之部位暨理應產生破損之結果相左，凡此，皆違情背理，實難遽認被告三
    人中曾有持球棒砸損該機車者。至於告訴人之妻曾宜筠雖曾供述：見被告丙○○
    以球棒砸損機車云云，然與上開書證所推論而得之客觀情事不符，無足採信。
 (四) 綜據上述，本件檢察官起訴被告乙○○、丙○○、丁○○涉有共同毀損罪嫌，所
    據之間接事實未盡真確，復無法與所指佐證之書證吻合而相互補強，另未再輔以
    其他更堅強之事證，整體證明力容有未足，尚未達使通常一般之人均得確信之程
    度。此外，本院復查無其他積極證據足認被告三人有公訴意旨所指犯行，故不能
    證明渠等犯罪。原審疏未注意及此，遽均予論罪科刑，自有未洽，被告三人上訴
    意旨否認犯罪，指摘原判決不當，為有理由，應由本院將原判決撤銷改判，另均
    為無罪之諭知。
五、本件被告乙○○、丙○○、丁○○被訴毀損部分，具有刑事訴訟法第四百五十一
    條之一第四項第三款應為無罪諭知之情事，原審本應依同法第四百五十二條規定
    ，改適用通常程序審判，惟誤用簡易程序裁判，茲由本院撤銷原判決，逕依通常
    程序為第一審判決（法院辦理刑事訴訟簡易程序案件應行注意事項第十四項及最
    高法院九十二年度台非字第二一號判決參照），附此敘明。
據上論斷，應依刑事訴訟法第四百五十五條之一第一項、第三項、第三百六十四條、
第三百六十八條、第三百六十九條第一項前段、第四百五十二條、第三百零一條第一
項，刑法第七十四條，判決如主文。
本案經檢察官李文和到庭執行職務。
中    華    民    國      九十三    年       五       月       七       日
                                臺灣嘉義地方法院刑事第四庭
                                  審判長法  官  劉  瓊  雯
                                        法  官  康  存  真
                                        法  官  蔡  憲  德
右正本證明與原本無異。
傷害部分不得上訴。
毀損部分，如不服本判決，應於判決送達後十日內向本院提出上訴狀，上訴於臺灣高
等法院臺南分院（須附繕本）。
中    華    民    國      九十三    年      五        月      七        日
                                        書記官  林  秀  敏
附錄本案論罪科刑法條
刑法第二百七十七條第一項
傷害人之身體或健康者，處三年以下有期徒刑、拘役或一千元以下罰金。
